臺灣橋頭地方法院民事判決　　　　　　110年度橋簡字第531號
原　　　告　富邦產物保險股份有限公司

法定代理人　羅建明　
訴訟代理人　陳芳惠　
被　　　告　鄒宗霖　

上列當事人間請求損害賠償事件，本院於民國110 年10月28日言
詞辯論終結，判決如下：
    主      文
被告應給付原告新臺幣壹拾肆萬參仟捌佰柒拾肆元，及自民國一
一○年九月二十日起至清償日止，按週年利率百分之五計算之利
息。
訴訟費用由被告負擔。
本判決得假執行；但被告如以新臺幣壹拾肆萬參仟捌佰柒拾肆元
為原告供擔保，免為假執行。
　
    事實及理由
一、訴狀送達後，原告不得將原訴變更或追加他訴，但請求之基
    礎事實同一者、擴張或縮減應受判決事項之聲明者，不在此
    限，民事訴訟法第255 條第1 項第2 款、第3 款分別定有明
    文。原告起訴時原請求被告給付新臺幣（下同）139,145 元
    ，及自起訴狀繕本送達翌日起至清償日止，按週年利率5 ％
    計算之利息，嗣於訴訟繫屬中變更聲明為請求被告給付143,
    874 元，及自民事訴之變更追加狀繕本送達被告翌日起至清
    償日止，按週年利率5 ％計算之利息，經核原告係追加請求
    訴外人張雅萍持續就醫之費用，又張雅萍係因與被告所生之
    交通事故而受傷始持續就醫，經核應屬請求之基礎事實同一
    及擴張應受判決事項，合於民事訴訟法第255 條第1 項第2
    、3 款之規定，應予允許，合先敘明。
二、原告主張：被告於民國108 年10月15日上午10時12分許，無
    照騎乘車號8GV-989 號普通重型機車，行經高雄市左營區博
    愛三路與曾子路之交岔路口處，因駕駛不慎向前追撞張雅萍
    所騎乘之車牌號碼000-0000號普通機車（下稱系爭事故），
    致張雅萍受有左側脛腓骨遠端骨折等傷害，據此，原告已賠
    付張雅萍失能給付27萬元、醫療費用18,916元，依同業攤賠
    後，尚有143,874 元未償，爰依侵權行為、強制汽車責任保
    險法第29條第1 項第5 款之規定，代位向被告請求上開已給
    付之金額等語。並聲明：被告應給付原告143,874 元，及自
    民事訴之變更追加狀繕本送達翌日起至清償日止，按週年利
    率5 ％計算之利息。
三、被告則以：張雅萍與被告已經調解而拋棄系爭事故之損害賠
    償請求權，原告應無可代位之權利等語資為抗辯。並聲明：
    原告之訴駁回。
四、本院之判斷
  ㈠被告於上開時、地騎乘機車向前追撞張雅萍騎乘之機車，張
    雅萍因而受有左側脛腓骨遠端骨折之傷害，原告為承保機車
    強制險之保險公司，其已賠付張雅萍傷害醫療給付18,916元
    及失能給付270,000 元事實，已據其提出強制汽車責任保險
    理賠申請書、高雄榮民總醫院診斷證明書、醫療費用收據、
    強制險醫療給付費用表、殘廢評估暨醫療諮詢表、強制險受
    款人電匯同意書、交通費用證明書等件為證（見本院卷第17
    至37、129 至167 、173 至211 頁），並經本院向高雄市政
    府警察局交通警察大隊調取本件交通事故全部案卷資料（見
    本院卷第41至89頁）核閱屬實，堪信為真正。
  ㈡汽車、機車或其他非依軌道行駛之動力車輛，在使用中加損
    害於他人者，駕駛人應賠償因此所生之損害，民法第191 條
    之2 定有明文。另強制汽車責任保險法第29條第1 項第5 款
    規定：「被保險人有下列情事之一，致被保險汽車發生汽車
    交通事故者，保險人仍應依本法規定負保險給付之責。但得
    在給付金額範圍內，代位行使請求權人對被保險人之請求權
    ：五、違反道路交通管理處罰條例第二十一條或第二十一條
    之一規定而駕車。」是強制汽車責任保險法第29條之規定，
    其本質上乃行使保險代位權之性質，係基於受害人損害賠償
    請求權之法定移轉，並非獨立之求償權。是其適用之前提係
    建立在「保險人」於其「所承保」之汽車發生交通事故，致
    受益人體傷、殘廢或死亡，依強制汽車責任保險法規定，對
    受益人為保險給付時，如有該條規定之請求事由，方得向「
    被保險人」請求。查本件交通事故之發生，依被告、張雅萍
    之陳述、卷附道路交通事故現場圖、現場照片所示，係因被
    告無照騎乘機車行經肇事地點時，向前追撞張雅萍騎乘之機
    車，即為肇事原因，應負全部之過失責任，故張雅萍因系爭
    事故所受損害與被告之過失行為間，具有相當因果關係，依
    上揭民法第191 條之2 規定，被告對張雅萍因系爭事故所受
    損害應負賠償責任甚明。又原告受理張雅萍依強制汽車責任
    保險法之保險給付請求，並已完成醫療給付18,916元及失能
    給付270,000 元後，其依強制汽車責任保險法第29條第1 項
    第5 款規定，代位張雅萍請求被告賠償所受損害，洵屬有據
    ，應准許之。
  ㈢至被告辯稱其已與張雅萍成立調解等語，雖有高雄市左營區
    調解委員會109 年橋核字第425 號調解筆錄可稽，惟該調解
    內容第1 項記載：「聲請人鄒宗霖給付對造人（即張雅萍）
    本事件體傷車損全部理賠計新台幣（以下同）壹拾萬元整（
    不含強制汽車責任保險）…。」等語，足認被告與張雅萍雖
    已達成調解，然調解內容有關被告應賠償部分，並未包括張
    雅萍因系爭事故得請領之強制汽車責任保險之各項給付，且
    強制汽車責任保險法第30條規定：「請求權人對被保險人之
    和解、拋棄或其他約定，有妨礙保險人依前條規定代位行使
    請求權人對於被保險人之請求權，而未經保險人同意者，保
    險人不受其拘束。」而依上開調解書之記載，調解過程並無
    保險人即原告之參與，且亦無證據證明該調解有經原告同意
    ，揆諸上開規定，原告不受被告與張雅萍調解之拘束，被告
    所辯尚難憑採。
五、綜上所述，原告依侵權行為之法律關係及強制汽車責任保險
    法第29條第1 項第5 款規定，請求被告給付143,874 元，及
    自民事訴之變更追加狀繕本送達翌日即110 年9 月20日（見
    本院卷第217 頁）起至清償日止，按週年利率5 ％計算之利
    息，為有理由，應予准許。
六、本件係依簡易程序所為被告敗訴之判決，爰依民事訴訟法第
    389 條第1 項第3 款之規定，依職權宣告假執行。另依同法
    第436 條第2 項準用同法第392 條第2 項規定，依被告之聲
    請宣告被告預供擔保得免為假執行。
七、本件為判決之基礎已臻明確，兩造其餘主張、陳述並所提證
    據均與本件之結論無礙，爰不再一一論述，附此敘明。
八、訴訟費用負擔之依據：民事訴訟法第78條。
中    華    民    國   110    年    11    月    11    日
                  橋頭簡易庭      法  官  郭育秀
以上為正本係照原本作成。
如不服本判決，應於送達後20日內，向本院提出上訴狀並表明上
訴理由，如於本判決宣示後送達前提起上訴者，應於判決送達後
20日內補提上訴理由書（須附繕本）。
中    華    民    國  110     年    11    月    11    日
                                  書記官  塗蕙如